【裁判字號】    89,上易,461
【裁判日期】    890223
【裁判案由】    傷害
【裁判全文】
臺灣高等法院刑事判決                            八十九年度上易字第四六一號
    上訴人  即
    被      告  甲○○
右上訴人，因傷害案件，不服台灣台北地方法院，八十八年度易字第三一六四號，中
華民國八十九年一月四日第一審判決（起訴案號：台灣台北地方法院檢察署八十八年
度偵字第二０三八號）提起上訴，本院判決如左：
    主  文
上訴駁回。
    事  實
一、甲○○於民國（下同）八十八年三月三日（起訴書誤載為三月二十日）下午八時
    三十分許，在臺北市○○路五十四號國宅社區大廳，因閱讀公用報紙一事與糕從
    森發生爭執，竟基於傷害人身體之故意，持大廳內國民住宅處所有之鋁製報夾與
    執木製報夾之糕從森互毆（糕從森傷害部分業經原審法院以八十八年易字第一二
    八二號判處拘役三十日在案），致糕從森因之受有左前臂擦傷三公分×○‧五公
    分之傷害。
二、案經糕從森訴由臺灣臺北地方法院檢察署檢察官偵查起訴。
    理  由
一、訊據上訴人即被告甲○○（下稱被告）對於右揭時、地與告訴人糕從森因閱報發
    生爭執之事實坦承不諱，惟矢口否認有何毆打告訴人之犯行，辯稱：案發當時，
    現場僅伊與告訴人在場，無何第三者目睹經過，伊遭告訴人持報夾毆打致身體多
    處受傷，然絕無持鋁製報夾與告訴人互毆之情事，且自案發日起至告訴人提起告
    訴日止，已逾六個月之告訴期間，告訴人非合法告訴云云。
二、經查，右揭被告與告訴人互毆成傷之事實，業據告訴人於第一審偵審中指訴綦詳
    ，核與證人即現場目擊者蔡培智於偵查時證稱：「（問：八十八年三月三日晚上
    有看到糕從森、甲○○發生衝突情形？）我本來在睡覺，被他們吵架聲吵醒，醒
    來後，看到他們二人在打架，糕從森說甲○○先打他」、「（問：有無看到甲○
    ○打糕從森？）我醒來時看到他們二人在對打。李某拿鋁製報夾，糕某拿木製報
    夾，糕某打李某的頭部打流血了。李某打糕某的背部、手臂」、「（問：你到底
    有無看到李某打糕某？）我本來在睡覺，醒來時看到二人在對打，李某的頭被打
    破以後，就不打了」（見偵查卷第三十二頁反面、第三十三頁正面），及於同法
    院民事庭證述：「（問：當天何人先動手打人？）當時我在睡覺，聽到他們二人
    吵架，我看到甲○○先動手打人，當時我睡得迷迷糊糊，起來時他們已經打起來
    了」（見原審八十八年度訴字第二六三七號民事通常訴訟程序第一審八十八年九
    月二日言詞辯論筆錄）等語之情節相符。復查，案發時現場除被告及告訴人二人
    外，確尚有蔡培智在場一節，觀諸被告於偵查中供認：「我頭被打破了才大叫，
    蔡培智才被我的叫聲叫醒的」（見偵查卷第三十二頁反面、第三十三頁正面）、
    「蔡培智有時也說些真話：『當時我在睡覺，聽到他們二人吵罵』，這句話可見
    訴字二六三七號民事判決書第四頁第一行下半段，復又稱：『當時我睡得迷迷糊
    糊的，起來時他們已經打起來了』這些話，請參見該判決書『第四頁第五行』」
    （見偵查卷第三十六頁刑事補陳狀第九行至第十二行）等語，及原審調查時坦承
    ：「彼時坐在椅子上睡覺的蔡培智經我大聲高叫，一場好夢由我驚醒，他也起身
    立即喊道你們不要吵啦，你們不必打了」（見被告八十八年十二月八日刑事答辯
    狀第四十一行、四十二行）等語在卷，甚明。被告辯稱未與告訴人互毆云云，尚
    無足採。被告於原審審理時翻異前詞，改辯稱案發當時，現場僅伊與告訴人二人
    ，無何第三者在場云云，核與卷附事證資料不合，應係臨訟矯飾之詞，尚難憑採
    。此外，並有臺北市立和平醫院八十八年三月六日出具之診斷證明書、鋁製報夾
    照片及原審八十八年度易字第一二八二號判決書等件（見偵查卷第三、四、五頁
    ）在卷足憑。本件事證明確，被告犯行堪以認定。
三、按告訴乃論之罪，其告訴應自得為告訴之人知悉犯人之時起，於六個月內為之，
    刑事訴訟法第二百三十七條第一項定有明文。查告訴人糕從森於八十八年九月二
    日下午已向臺灣臺北地方法院檢察署提起本件刑事告訴，距知悉犯人之案發時間
    八十八年三月三日下午八時三十分，尚未逾六個月之告訴期間，有偵查卷附刑事
    告訴狀之臺灣臺北地方法院檢察署收文戳印足憑（見偵查卷第一頁），告訴人之
    告訴係屬合法有效，合先敘明。
四、核被告甲○○所為，係犯刑法第二百七十七條第一項之普通傷害罪。
五、原審適用刑法第二百七十七條第一項、第四十一條、第七十四條第一款，罰金罰
    鍰提高標準條例第一條前段、第二條，審酌被告之犯罪動機、目的、手段，其智
    識程度、告訴人所受之傷害程度，及犯罪後態度等一切情狀，量處拘役十五日，
    並諭知易科罰金之折算標準。另以被告前未曾受有期徒刑以上刑之宣告，有卷附
    臺灣高等法院檢察署刑案紀錄簡覆表可按，且被告年事已高，為中度肢障之人，
    復經本院當庭勘驗其殘障證明正本並載明筆錄無訛，經此起訴審判程序，當知所
    警惕，信無再犯之虞，因認所宣告之刑，以暫不執行為適當，併諭知緩刑三年之
    宣告，以啟自新。經核認事用法及量刑均無不合。被告上訴意旨否認犯罪，惟既
    有在場目擊證人，蔡培智證述被告先動手並持報夾與告訴人互打。查雙方互毆，
    先動手或不能證明何人先動手情形均不得主張正當防而免責，（最高法院三十
    年上字第一０四０判例意旨參照）被告指其長期遭告訴人欺負才有防動作，因
    與告訴人各持報夾對打，被告又先動手，自無正當防情形之適用。上訴核無理
    由，應予駁回。
據上論結，應依刑事訴訟法第三百六十八條，判決如主文。
本案經檢察官費玲玲到庭執行職務。
中    華    民    國    八十九    年       二       月      二十三      日
                              臺灣高等法院刑事第十八庭
                                  審判長法  官  吳      敦
                                        法  官  陳  忠  行
                                        法  官  吳  明  峰
右正本證明與原本無異。
不得上訴。
                                        書記官  李  華  安
中    華    民    國    八十九    年       二       月      二十五      日
附錄：本案論罪科刑法條全文
刑法第二百七十七條第一項：
傷害人之身體或健康者，處三年以下有期徒刑，拘役或一千元以下罰金。


司法院資訊處製作；財團法人民間司法改革基金會備份。
